臺灣臺南地方法院交通事件裁定　　　　　　　　　　九十三年度交聲字第四四八號
　　移
　　受處分人
　　即異議人　甲○○
右列受處分人因違反道路交通管理處罰條例案件，對於交通部公路總局嘉義區監理所
台南監理站民國九十三年八月二十日所為之裁決處分（處分案號：嘉監南字第裁七四
—Ｚ00000000號），聲明異議，本院裁定如左：
   主  文
異議駁回。
    理  由
一、聲明異議意旨略以：受處分人即異議人甲○○於民國九十三年六月三十日十五時
    許，駕駛車牌號碼ＢＳ－０８０８號自小客車，行經國道三號高速公路北向二○
    五公里處時，為國道公路警察局第七警察隊警員攔停，並開單舉發任意變換車道
    （未保安距、未使用方向燈）之違規行為。惟執勤員警僅憑目視，並無相片等證
    物得以證明異議人有任意變車道未使用方向燈及手勢之行為，且目視亦有可能將
    他車違規之情事誤判為異議人之違規；又依據道路交通管理處罰條例第八十九條
    規定，法院受理有關交通事件，係準用刑事訴訟法之相關規定，而依刑事訴訟法
    第一百五十四條第二項規定無證據不得認定犯罪事實，並準用刑事訴訟法「無罪
    推定原則」，本件應由舉發單位提出具體之證據（如相片）證明異議人有違規之
    事實，如未能舉證證明，即應為有利於異議人之認定。從而，異議人不服原裁處
    ，而提起本件異議。
二、按汽車行駛於高速公路或設站管制之道路，而不遵管制之規定者，處汽車駕駛人
    新台幣三千元以上六千元以下罰鍰，並記違規點數一點，道路交通管理處罰條例
    第三十三條第一項及第六十三條第一項第一款分別定有明文。又按汽車在行駛途
    中，不得驟然或任意換車道，如欲超越前車或變換車道時，應先顯示方向燈告知
    前後車輛，並保持安全距離及間隔，方得超越或變換車道，高速公路交通管制規
    則第十一條亦規定甚明。
三、經查：
  (一)本件受處分人即異議人甲○○於九十三年六月三十日十五時許，駕駛車牌號碼Ｂ
    Ｓ－０８０８號自小客車，行經國道三號高速公路北向二一四公里至二○五公里
    處時，有未保持安全間隔距離、亦未使用方向燈而任意變換車道之違規行為，經
    內政部警政署國道公路警察局第七警察隊警員發現攔查並當場開單舉發等情，有
    內政部警政署國道公路警察局公警局交字第Ｚ00000000號舉發違反道路
    交通管理事件通知單、及內政部警政署國道公路警察局第七警察隊九十三年七月
    二十八日公警七交訴字第０９３００００９２３號函各一紙附卷可稽。
  (二)證人即執行勤務舉發本違規事件之內政部警政署國道公路警察局第七警察隊警員
    許仁瑋於本院調查時到庭具結證稱：「（問：本件是否你告發的，情形如何？）
    是我們告發的，當天我是執行十四時至十八時巡邏勤務，當時由我駕駛警車搭載
    警員王昭仁，當時我們行經國道三號北向二一四公里處，該處為同向四車道道路
    ，當時警車行駛在最外側車道，當時異議人小客車行駛在最內側車道由我們警車
    的車旁高速通過，因為異議人車速我們估計有一四０公里左右，所以我們馬上開
    啟警示燈但是並沒有鳴警報器一路尾隨在異議人小客車車後，我們看到異議人沿
    途見前方有前行車阻道即任意變換車道而且未使用方向燈，且未保持前後車的安
    全距離，次數因為很多所以我們沒有仔細計算，我們一直追到接近快官交流道的
    時候，因為該處車流增多（至二一二公里處該處就縮減為同向三車道路面），異
    議人車速才放慢下來，然後我們在二０五公里處才將警車開到異議人車旁並鳴警
    報器持指揮棒示意異議人將車子停靠路肩‧‧」、「（問：你們由二一四公里起
    至二０五公里止，在整個尾隨過程中異議人的車子是否一直在你們的視線範圍內
    ？是」、「（問：為何在追逐到十公里才將之予以攔停？）因為當時異議人的車
    速很快，大約一四０公里左右而且異議人所開的車子為賓士三二○所以沿路大約
    這個速度一直保持到接近快官交流道前才因車流增多而減速，因為我們所駕駛的
    警車是ＢＭＷ五二○所以我們能夠一路尾隨，因為當時在尾隨過程中我們有顧慮
    到車流狀況及異議人車速，所以一直到二０五公里處才有機會準備將其攔停」等
    語。證人即執行勤務舉發本違規事件之內政部警政署國道公路警察局第七警察隊
    警員王昭仁亦於本院調查時結證稱：「是我們告發的，當天我是執行十四時至十
    八時巡邏勤務，當時我是坐在駕駛座旁由警員許仁瑋開車一起執勤，當時我們行
    經國道三號北向二一四公里處同向四車道道路時，當時警車行駛在最外側車道，
    發現異議人小客車行駛在最內側車道高速行駛超越警車，因為異議人車速很快而
    且沿途見有車縫就由內側車道變換為中線車道然後再變換為外側車道，而且未打
    方向燈，且是在快接近前方車子時，就馬上變換車道未保持前後車的安全距離，
    因為當時我們警車尾隨在異議人車後，我們發現我們車內碼錶快接近一五０公里
    ，所以我們據以判斷異議人車速應該也有接近一四０公里左右的車速，我們警車
    在二一四公里被異議人車子超越後，我們就有開啟警示燈，但是尚未鳴警報器。
    因為異議人沿途任意變換車道的次數太過頻繁，所以我們沒有一一計算，一路尾
    隨至快官交流道時，因為車流增多，異議人車速才減慢下來而且異議人當時行駛
    在內側車道，然後我們就超越異議人小客車然後開啟警報器持指揮棒示意異議人
    靠路邊停車，然後異議人車子才在二０五公里的路肩停車‧‧」、「當時天氣晴
    朗視距良好，異議人車子一直在我們視距範圍內，不可能看錯、跟錯」等語。且
    參諸執勤警員係依法執行公務，與異議人並不相識，素無怨隙，苟非實情，自無
    須恣意誣攀之理；況警員執行公務本身即受行政懲處責任之監督，到庭具結作證
    更以刑罰擔保其真實性，應無甘冒行政懲處及刑法偽證罪責任而刻意誣陷之必要
    ，應可信賴警員許仁瑋、王昭仁前開陳證為真實。
  (三)再查，按交通勤務警察或依法令執行交通稽查任務人員，開單舉發違反道路交通
    管理處罰條例所列之違規事實，經公路主管機關或警察機關所為之裁決處罰，本
    質上為行政處分，係公務員基於職務上權力，依法就特定之具體事件所為，並具
    有公法上效果之單方行政行為。而根據公務員為公法上行為具有公信力之原則，
    該行政處分當可被推定為真正，且其據以依法處分之事實認定，亦應可推定為正
    確無誤，以達成維護交通秩序及公共安全之行政目的。反之，惟若謂公務員之一
    切行政行為，均需預留證據以證明其為真實，則國家行政勢必窒礙難行，且相關
    行政目的亦難達成，故刑事訴訟法就犯罪證據有關之規定中，與屬行政秩序罰之
    交通違規裁罰本旨不合之部分，自不在準用之列。從而，交通違規行政爭訟之舉
    證責任原理，應非如刑事案件中，必須超越任何合理懷疑，始可為有罪判決之嚴
    格程度，而係應與民事訴訟之舉證責任原理相類似，亦即基本上應就行政機關與
    人民所各自主張有利於己之事實，分配其應盡之舉證責任，而非逕予適用刑事訴
    訟上之「無罪推定」原則，此觀諸行政訴訟法第一百三十六條規定行政訴訟程序
    準用民事訴訟法第二百七十七條舉證責任分配原則之立法意旨，即可明瞭。
  (四)基此，異議人雖辯稱：執勤員警並無相片可證明異議人任意變換車道未使用方向
    燈及手勢，僅憑員警之目視有誤判之可能云云。然異議人並未就其未於本件案載
    違規地點任意變換車道之事實，提供任何可資調查之事證，以佐證其所辯之內容
    ，亦未對於本件執勤警員之舉發有誤，另行提出其他相關事證以供調查，且經核
    亦無任何證據，足資證明本件執勤警員確有捏造事實違法取締之情事，故證人許
    仁瑋、王昭仁警員本其維護交通秩序、安全職責所為之本件舉發，自應受到合法
    、正確之推定。從而，異議人於右述時、地駕車行駛於高速公路，有不依規定任
    意變換車道而不遵管制規定之違規行為，應可認定。
四、綜上所述，本件受處分人即異議人甲○○於右述時、地，駕駛前開自小客車，行
    經高速公路不依規定任意變換車道之違規行為既可認定，則原處分機關即交通部
    公路總局嘉義區監理所台南監理站據此引用前開道路交通管理處罰條例第三十三
    條第一項及第六十三條第一項第一款之規定，裁處異議人罰鍰新台幣三千元並記
    違規點數一點，於法即無不當。從而，本件異議人之異議為無理由，應予駁回。
五、據上論斷，應依道路交通案件處理辦法第十九條，裁定如主文。
中      華      民      國      九十三    年    十一    月    二十三    日
                                臺灣臺南地方法院交通法庭
                                    法  官    洪  榮  家
右正本證明與原本無異。
如不服本裁定應於送達後五日內向本院提出抗告狀（應附繕本）。
                                    書記官    陳  志  德
中      華      民      國      九十三    年    十一    月    二十三    日
